---
title: "Zijn mensen die uit een succesvol gezin komen meer wiskundig geletterd dan mensen die uit minder succesvolle gezinnen komen?"
subtitle: "Analyse resultaten"
author: "Pieter Van Keer, Vic Rottiers, Brent De Craemer, Nicolas De Wree"
output: html_document
---

```{r setup, include=FALSE}
knitr::opts_chunk$set(echo = TRUE)
library(tidyverse)

dataset <- read_csv(file = "../data/npe-1920-wiskundige-geletterdheid.csv")
```


# GradeMath4IT - EducationFather

Op onderstaande grafiek is te zien hoe kinderen scoren op Math4IT opgedeeld per educatie niveau van de vader
```{r}
educationFather <- dataset$EducationFather
gradeMath4IT <- dataset$GradeMath4IT

ggplot(data = dataset, mapping = aes(x = educationFather, y = gradeMath4IT,fill = educationFather)) +
  geom_bar(stat = "summary", fun.y = "mean", )  +
  geom_errorbar(stat = "summary", fun.data = "mean_sdl", fun.args = list(mult=1),width = .8) +
    theme(axis.title.x=element_blank(),
        axis.text.x=element_blank(),
        axis.ticks.x=element_blank())
```

## Onderzoek

```{r}
s1 <- dataset$GradeMath4IT[dataset$EducationFather == "Master of equivalent (universiteit)"]
s2 <- dataset$GradeMath4IT[dataset$EducationFather == "Lager secundair onderwijs"]

(t <- t.test(s1,s2))



# Pooled standard deviation for two samples x and y
pooled_sd <- function(x, y) {
  sd_x <- sd(x, na.rm = TRUE)
  sd_y <- sd(y, na.rm = TRUE)
  n_x <- length(x)
  n_y <- length(y)
  
  sqrt( ((n_x - 1) * sd_x^2 + (n_y - 1) * sd_y^2)
        / (n_x + n_y - 2))
}

# Effect size, Cohen's d
cohens_d <- function(x, y) {
  (mean(y, na.rm = TRUE) - mean(x, na.rm = TRUE)) / pooled_sd(x, y)
}



cohend <- cohens_d(s1,s2)
```

## Conclusie

De p-waarde is: `r round(t$p.value, 3)`  
De cohens-d is: `r round(cohens_d(s1,s2), 3)`

Hieruit kunnen we concluderen dat de opleiding van de vader een middelmatig effect heeft.

$|d| \approx 0.50$  
$`r abs(round(cohend, 3))` \approx 0.50$


Er is een verband tussen de 2 variabelen.

# GradeMath4IT - EducationMother

Op onderstaande grafiek is te zien hoe kinderen scoren op Math4IT opgedeeld per educatie niveau van de moeder
```{r}
educationMother <- dataset$EducationMother
gradeMath4IT <- dataset$GradeMath4IT

ggplot(data = dataset, mapping = aes(x = educationMother, y = gradeMath4IT,fill = educationMother)) +
  geom_bar(stat = "summary", fun.y = "mean", )  +
  geom_errorbar(stat = "summary", fun.data = "mean_sdl", fun.args = list(mult=1),width = .8)+
    theme(axis.title.x=element_blank(),
        axis.text.x=element_blank(),
        axis.ticks.x=element_blank())
```

## Onderzoek

```{r}
s1 <- dataset$GradeMath4IT[dataset$EducationMother == "Master of equivalent (universiteit)"]
s2 <- dataset$GradeMath4IT[dataset$EducationMother == "Lager secundair onderwijs"]

(t <- t.test(s1,s2))



# Pooled standard deviation for two samples x and y
pooled_sd <- function(x, y) {
  sd_x <- sd(x, na.rm = TRUE)
  sd_y <- sd(y, na.rm = TRUE)
  n_x <- length(x)
  n_y <- length(y)
  
  sqrt( ((n_x - 1) * sd_x^2 + (n_y - 1) * sd_y^2)
        / (n_x + n_y - 2))
}

# Effect size, Cohen's d
cohens_d <- function(x, y) {
  (mean(y, na.rm = TRUE) - mean(x, na.rm = TRUE)) / pooled_sd(x, y)
}



cohend <- cohens_d(s1,s2)
```

## Conclusie

De p-waarde is: `r round(t$p.value, 3)`  
De cohens-d is: `r round(cohens_d(s1,s2), 3)`

Hieruit kunnen we concluderen dat de opleiding van de moeder een middelmatig effect hebben.

$|d| \approx 0.50$  
$`r abs(round(cohend, 3))` \approx 0.50$


Er is een verband tussen de 2 variabelen.

# GradeMath4IT - OccupationFather

Op onderstaande grafiek is te zien hoe kinderen scoren op Math4IT opgedeeld per functie van de vader
```{r}
occupationFather <- dataset$OccupationFather
gradeMath4IT <- dataset$GradeMath4IT

ggplot(data = dataset, mapping = aes(x = occupationFather, y = gradeMath4IT,fill = occupationFather)) +
  geom_bar(stat = "summary", fun.y = "mean", )  +
  geom_errorbar(stat = "summary", fun.data = "mean_sdl", fun.args = list(mult=1),width = .8)+
    theme(axis.title.x=element_blank(),
        axis.text.x=element_blank(),
        axis.ticks.x=element_blank())
```

## Onderzoek

```{r}
s1 <- dataset$GradeMath4IT[dataset$OccupationFather == "Ambtenaar"]
s2 <- dataset$GradeMath4IT[dataset$OccupationFather == "Werkloos"]

(t <- t.test(s1,s2))



# Pooled standard deviation for two samples x and y
pooled_sd <- function(x, y) {
  sd_x <- sd(x, na.rm = TRUE)
  sd_y <- sd(y, na.rm = TRUE)
  n_x <- length(x)
  n_y <- length(y)
  
  sqrt( ((n_x - 1) * sd_x^2 + (n_y - 1) * sd_y^2)
        / (n_x + n_y - 2))
}

# Effect size, Cohen's d
cohens_d <- function(x, y) {
  (mean(y, na.rm = TRUE) - mean(x, na.rm = TRUE)) / pooled_sd(x, y)
}



cohend <- cohens_d(s1,s2)
```

## Conclusie

De p-waarde is: `r round(t$p.value, 3)`  
De cohens-d is: `r round(cohens_d(s1,s2), 3)`

Hieruit kunnen we concluderen dat de functie van de vader een groot effect heeft.

$|d| \approx 0.80$  
$`r abs(round(cohend, 3))` \approx 0.80$


Er is een verband tussen de 2 variabelen.

# GradeMath4IT - OccupationMother
Op onderstaande grafiek is te zien hoe kinderen scoren op Math4IT opgedeeld per functie van de moeder
```{r}
occupationMother <- dataset$OccupationMother
gradeMath4IT <- dataset$GradeMath4IT

ggplot(data = dataset, mapping = aes(x = occupationMother, y = gradeMath4IT,fill = occupationMother)) +
  geom_bar(stat = "summary", fun.y = "mean", )  +
  geom_errorbar(stat = "summary", fun.data = "mean_sdl", fun.args = list(mult=1),width = .8)+
    theme(axis.title.x=element_blank(),
        axis.text.x=element_blank(),
        axis.ticks.x=element_blank())
```

## Onderzoek

```{r}
s1 <- dataset$GradeMath4IT[dataset$OccupationMother == "Ambtenaar"]
s2 <- dataset$GradeMath4IT[dataset$OccupationMother == "Werkloos"]

(t <- t.test(s1,s2))



# Pooled standard deviation for two samples x and y
pooled_sd <- function(x, y) {
  sd_x <- sd(x, na.rm = TRUE)
  sd_y <- sd(y, na.rm = TRUE)
  n_x <- length(x)
  n_y <- length(y)
  
  sqrt( ((n_x - 1) * sd_x^2 + (n_y - 1) * sd_y^2)
        / (n_x + n_y - 2))
}

# Effect size, Cohen's d
cohens_d <- function(x, y) {
  (mean(y, na.rm = TRUE) - mean(x, na.rm = TRUE)) / pooled_sd(x, y)
}



cohend <- cohens_d(s1,s2)
```

## Conclusie

De p-waarde is: `r round(t$p.value, 3)`  
De cohens-d is: `r round(cohens_d(s1,s2), 3)`

Hieruit kunnen we concluderen dat het inkomen een klein effect heeft.

$|d| \approx 0.20$  
$`r abs(round(cohend, 3))` \approx 0.20$


Er is geen verband tussen de 2 variabelen.

# GradeMath4IT - FamilyIncome

Op onderstaande grafiek is te zien hoe kinderen scoren op Math4IT opgedeeld per inkomencategorie van de moeder
```{r}
income <- dataset$FamilyIncome
gradeMath4IT <- dataset$GradeMath4IT

ggplot(data = dataset, mapping = aes(x = income, y = gradeMath4IT,fill = income)) +
  geom_bar(stat = "summary", fun.y = "mean", )  +
  geom_errorbar(stat = "summary", fun.data = "mean_sdl", fun.args = list(mult=1),width = .8)+
    theme(axis.title.x=element_blank(),
        axis.text.x=element_blank(),
        axis.ticks.x=element_blank())
```

## Onderzoek

```{r}
s1 <- dataset$GradeMath4IT[dataset$FamilyIncome == "> 6000€"]
s2 <- dataset$GradeMath4IT[dataset$FamilyIncome == "< 1500€"]

(t <- t.test(s1,s2))



# Pooled standard deviation for two samples x and y
pooled_sd <- function(x, y) {
  sd_x <- sd(x, na.rm = TRUE)
  sd_y <- sd(y, na.rm = TRUE)
  n_x <- length(x)
  n_y <- length(y)
  
  sqrt( ((n_x - 1) * sd_x^2 + (n_y - 1) * sd_y^2)
        / (n_x + n_y - 2))
}

# Effect size, Cohen's d
cohens_d <- function(x, y) {
  (mean(y, na.rm = TRUE) - mean(x, na.rm = TRUE)) / pooled_sd(x, y)
}



cohend <- cohens_d(s1,s2)
```

## Conclusie

De p-waarde is: `r round(t$p.value, 3)`  
De cohens-d is: `r round(cohens_d(s1,s2), 3)`

Hieruit kunnen we concluderen dat het familieinkomen een klein effect heeft.

$|d| \approx 0.20$  
$`r abs(round(cohend, 3))` \approx 0.20$


Er is geen verband tussen de 2 variabelen.


# GradePOD1 - EducationFather
Op onderstaande grafiek is te zien hoe kinderen scoren op POD 1 opgedeeld per educatie niveau van de vader
```{r}
educationFather <- dataset$EducationFather
gradePOD <- dataset$GradePOD1

ggplot(data = dataset, mapping = aes(x = educationFather, y = gradePOD,fill = educationFather)) +
  geom_bar(stat = "summary", fun.y = "mean", )  +
  geom_errorbar(stat = "summary", fun.data = "mean_sdl", fun.args = list(mult=1),width = .8)+
    theme(axis.title.x=element_blank(),
        axis.text.x=element_blank(),
        axis.ticks.x=element_blank())
```

## Onderzoek

```{r}
s1 <- dataset$GradePOD1[dataset$EducationFather == "Master of equivalent (universiteit)"]
s2 <- dataset$GradePOD1[dataset$EducationFather == "Lager secundair onderwijs"]

(t <- t.test(s1,s2))



# Pooled standard deviation for two samples x and y
pooled_sd <- function(x, y) {
  sd_x <- sd(x, na.rm = TRUE)
  sd_y <- sd(y, na.rm = TRUE)
  n_x <- length(x)
  n_y <- length(y)
  
  sqrt( ((n_x - 1) * sd_x^2 + (n_y - 1) * sd_y^2)
        / (n_x + n_y - 2))
}

# Effect size, Cohen's d
cohens_d <- function(x, y) {
  (mean(y, na.rm = TRUE) - mean(x, na.rm = TRUE)) / pooled_sd(x, y)
}



cohend <- cohens_d(s1,s2)
```

## Conclusie

De p-waarde is: `r round(t$p.value, 3)`  
De cohens-d is: `r round(cohens_d(s1,s2), 3)`

Hieruit kunnen we concluderen dat de opleiding van de vader zeer weinig effect heeft.

$|d| \approx 0.01$  
$`r abs(round(cohend, 3))` \approx 0.01$


Er is geen verband tussen de 2 variabelen.

# GradePOD1 - EducationMother
Op onderstaande grafiek is te zien hoe kinderen scoren op POD 1 opgedeeld per educatie niveau van de vader
```{r}
educationMother <- dataset$EducationMother
gradePOD <- dataset$GradePOD1

ggplot(data = dataset, mapping = aes(x = educationMother, y = gradePOD,fill = educationMother)) +
  geom_bar(stat = "summary", fun.y = "mean", )  +
  geom_errorbar(stat = "summary", fun.data = "mean_sdl", fun.args = list(mult=1),width = .8)+
    theme(axis.title.x=element_blank(),
        axis.text.x=element_blank(),
        axis.ticks.x=element_blank())
```

## Onderzoek

```{r}
s1 <- dataset$GradePOD1[dataset$EducationMother == "Master of equivalent (universiteit)"]
s2 <- dataset$GradePOD1[dataset$EducationMother == "Lager secundair onderwijs"]

(t <- t.test(s1,s2))



# Pooled standard deviation for two samples x and y
pooled_sd <- function(x, y) {
  sd_x <- sd(x, na.rm = TRUE)
  sd_y <- sd(y, na.rm = TRUE)
  n_x <- length(x)
  n_y <- length(y)
  
  sqrt( ((n_x - 1) * sd_x^2 + (n_y - 1) * sd_y^2)
        / (n_x + n_y - 2))
}

# Effect size, Cohen's d
cohens_d <- function(x, y) {
  (mean(y, na.rm = TRUE) - mean(x, na.rm = TRUE)) / pooled_sd(x, y)
}



cohend <- cohens_d(s1,s2)
```

## Conclusie

De p-waarde is: `r round(t$p.value, 3)`  
De cohens-d is: `r round(cohens_d(s1,s2), 3)`

Hieruit kunnen we concluderen dat de opleiding van de moeder een klein effect heeft.

$|d| \approx 0.20$  
$`r abs(round(cohend, 3))` \approx 0.20$


Er is geen verband tussen de 2 variabelen.

# GradePOD1 - OccupationFather

Op onderstaande grafiek is te zien hoe kinderen scoren op Math4IT opgedeeld per educatie niveau van de vader
```{r}
occupationFather <- dataset$OccupationFather
gradePOD <- dataset$GradePOD1

ggplot(data = dataset, mapping = aes(x = occupationFather, y = gradePOD,fill = occupationFather)) +
  geom_bar(stat = "summary", fun.y = "mean", )  +
  geom_errorbar(stat = "summary", fun.data = "mean_sdl", fun.args = list(mult=1),width = .8)+
    theme(axis.title.x=element_blank(),
        axis.text.x=element_blank(),
        axis.ticks.x=element_blank())
```


## Onderzoek

```{r}
s1 <- dataset$GradePOD1[dataset$OccupationFather == "Ambtenaar"]
s2 <- dataset$GradePOD1[dataset$OccupationFather == "Werkloos"]

(t <- t.test(s1,s2))

# Pooled standard deviation for two samples x and y
pooled_sd <- function(x, y) {
  sd_x <- sd(x, na.rm = TRUE)
  sd_y <- sd(y, na.rm = TRUE)
  n_x <- length(x)
  n_y <- length(y)
  
  sqrt( ((n_x - 1) * sd_x^2 + (n_y - 1) * sd_y^2)
        / (n_x + n_y - 2))
}

# Effect size, Cohen's d
cohens_d <- function(x, y) {
  (mean(y, na.rm = TRUE) - mean(x, na.rm = TRUE)) / pooled_sd(x, y)
}



cohend <- cohens_d(s1,s2)
```

## Conclusie

De p-waarde is: `r round(t$p.value, 3)`  
De cohens-d is: `r round(cohens_d(s1,s2), 3)`

Hieruit kunnen we concluderen dat de functie van de vader een groot effect heeft.

$|d| \approx 0.50$  
$`r abs(round(cohend, 3))` \approx 0.50$


Er is een verband tussen de 2 variabelen.

# GradePOD1 - OccupationMother

Op onderstaande grafiek is te zien hoe kinderen scoren op Math4IT opgedeeld per educatie niveau van de vader
```{r}
occupationMother <- dataset$OccupationMother
gradePOD <- dataset$GradePOD1

ggplot(data = dataset, mapping = aes(x = occupationMother, y = gradePOD,fill = occupationMother)) +
  geom_bar(stat = "summary", fun.y = "mean", )  +
  geom_errorbar(stat = "summary", fun.data = "mean_sdl", fun.args = list(mult=1),width = .8)+
    theme(axis.title.x=element_blank(),
        axis.text.x=element_blank(),
        axis.ticks.x=element_blank())
```


## Onderzoek

```{r}
s1 <- dataset$GradePOD1[dataset$OccupationMother == "Ambtenaar"]
s2 <- dataset$GradePOD1[dataset$OccupationMother == "Werkloos"]

(t <- t.test(s1,s2))

# Pooled standard deviation for two samples x and y
pooled_sd <- function(x, y) {
  sd_x <- sd(x, na.rm = TRUE)
  sd_y <- sd(y, na.rm = TRUE)
  n_x <- length(x)
  n_y <- length(y)
  
  sqrt( ((n_x - 1) * sd_x^2 + (n_y - 1) * sd_y^2)
        / (n_x + n_y - 2))
}

# Effect size, Cohen's d
cohens_d <- function(x, y) {
  (mean(y, na.rm = TRUE) - mean(x, na.rm = TRUE)) / pooled_sd(x, y)
}



cohend <- cohens_d(s1,s2)
```

## Conclusie

De p-waarde is: `r round(t$p.value, 3)`  
De cohens-d is: `r round(cohens_d(s1,s2), 3)`

Hieruit kunnen we concluderen dat de functie van de moeder een middelmatig effect heeft.

$|d| \approx 0.20$  
$`r abs(round(cohend, 3))` \approx 0.20$


Er is geen verband tussen de 2 variabelen.

# GradePOD1 - Familyincome

Op onderstaande grafiek is te zien hoe kinderen scoren op Math4IT opgedeeld per educatie niveau van de vader
```{r}
income <- dataset$FamilyIncome
gradePOD <- dataset$GradePOD1

ggplot(data = dataset, mapping = aes(x = income, y = gradePOD,fill = income)) +
  geom_bar(stat = "summary", fun.y = "mean", )  +
  geom_errorbar(stat = "summary", fun.data = "mean_sdl", fun.args = list(mult=1),width = .8)+
    theme(axis.title.x=element_blank(),
        axis.text.x=element_blank(),
        axis.ticks.x=element_blank())
```


## Onderzoek

```{r}
s1 <- dataset$GradePOD1[dataset$FamilyIncome == "> 6000€"]
s2 <- dataset$GradePOD1[dataset$FamilyIncome == "< 1500€"]



(t <- t.test(s1,s2))

# Pooled standard deviation for two samples x and y
pooled_sd <- function(x, y) {
  sd_x <- sd(x, na.rm = TRUE)
  sd_y <- sd(y, na.rm = TRUE)
  n_x <- length(x)
  n_y <- length(y)
  
  sqrt( ((n_x - 1) * sd_x^2 + (n_y - 1) * sd_y^2)
        / (n_x + n_y - 2))
}

# Effect size, Cohen's d
cohens_d <- function(x, y) {
  (mean(y, na.rm = TRUE) - mean(x, na.rm = TRUE)) / pooled_sd(x, y)
}



cohend <- cohens_d(s1,s2)
```

## Conclusie

De p-waarde is: `r round(t$p.value, 3)`  
De cohens-d is: `r round(cohens_d(s1,s2), 3)`

Hieruit kunnen we concluderen dat het familieinkomen een middelmatig effect heeft.

$|d| \approx 0.50$  
$`r abs(round(cohend, 3))` \approx 0.50$


Er is een verband tussen de 2 variabelen.
